【裁判字號】    90,訴,141
【裁判日期】    900706
【裁判案由】    損害賠償
【裁判全文】
臺灣桃園地方法院民事判決  九十年度訴字第一四一號
    原      告  鉅利洲企有限公司
    法定代理人  丙○○
    訴訟代理人  乙○○
                丁○○
    被      告  瑞人金屬企業有限公司
    法定代理人  甲○○
右當事人間請求損害賠償事件，本院判決如左：
    主    文
原告之訴及其假執行之聲請均駁回。
訴訟費用原告負擔。
    事    實
甲、原告方面：
    原告未於最後言詞辯論期日到場，據其前期日所為之聲明及陳述如左：
一、聲明：
（一）被告應給付原告新台幣（下同）一百九十萬五千七百零二元及自起訴狀繕本送
      達翌日起至清償日止按年息百分之五計算之利息。
（二）願供擔保請准宣告假執行。
二、陳述：
（一）緣被告前於民國八十八年八月至九月間承攬原告之螺絲表面皮模處理之手續，
      然被告所交付之貨品經原告委請工業技術研究院鑑定，證實螺絲明顯縮小，並
      且乃為酸洗過程疏失所致。查今螺絲加工過程中只有被告加工之流程使用鹽酸
      酸洗螺絲。且原告之螺絲乃專門提供給國外廠商使用，且該特殊使用已無法限
      期補正，爰依民法第二百二十七條、第二百二十六條、第二百五十六條規定解
      除契約請求損害賠償，另依同法第二百六十條解除權行使，不妨礙損害賠償之
      請求。另按民法第四百九十四條規定解除契約，並依同法第四百九十一條請求
      損害賠償。
（二）原告請求損害賠償之數額如下：(1)被告酸洗所造成之損失：查原告所提供給被
      告之該螺絲數量為九十九萬七千四百六十支，每支單價一點一五元，致使原告
      損失可銷貨收入共計一百十四萬七千零七十八元。(2)除此之外，因可歸責於被
      告使原告所交付被告加工之半成品無法回復原狀，且今原告為能如期交貨予原
      告之廠商銳禾公司以避免更大損之，而再行施作補救，迫不得已，只有再另行
      洽購另一批半成品予銳禾公司處理以便如期交貨，該半成品支付總計五十萬元
      。(3)因被告之過失致使原告無法依船運方式及時依照原先約定交貨日期予銳禾
      公司，原告為避免遲延交貨，不得已只好由船運方式改為空運方式，為期能準
      時交貨所支出之空運費用共計十三萬一千三百二十四元。(4)另為證明該瑕疵係
      因被告施作之疏失，特委託工業技術研究院檢核該批成品所支出之必要費用，
      共計二萬七千三百元。為此提起本訴。
（三）依銳禾公司成品圖及規格表，系爭螺絲牙徑（d）之規格為7.79 -7.960（M8）
      間，乃為合格之標準圖。而原告將合格之螺絲送至被告代為加工黑色磷酸鹽防
      銹處理，惟因被告之瑕疵導致該牙徑之規格遭酸洗及鍍層之後明顯縮小。有鑑
      定報告為證，該鑑定報告且經台灣板橋地方法院板橋簡易庭八十九年度板小字
      第一０五四號請求報酬之言詞辯論中同意此鑑定報告機構之鑑定書，有言詞筆
      錄可查，並非被告所述否認該鑑定內容及任何關聯，且從該鑑定報告，有對該
      螺絲作酸洗前後尺寸之比較，結果皆證實螺絲外徑縮小且螺峰上之角度呈現較
      為銳角，鑼谷之帶狀區可能因螺峰呈現較銳角及牙深高度減少而有加寬現象，
      皆證明該螺絲明顯縮小，且縮小之原因乃因酸洗過程，均證實為被告加工程承
      攬之瑕疵。
三、證據：提出請款單影本二件ˋ交貨憑單影本五件、採購單影本二件、運費單據影
    本三件、工業服務估價單影本一件、發票開立單影本一件、成品圖面影本一件、
    規格圖影本一件、工業技術研究院測試報告影本一份為證。
乙、被告方面：
一、聲明：駁回原告之訴及假執行之聲請，如受不利判決願供擔保請准免為假執行。
二、陳述：
（一）螺絲本身之製造過程，因螺絲材質不同及生產技術、模具不同，極易產生螺絲
      本身瑕疵，造成尺寸大小不一，一般螺絲之生產製造，即有可容許之國際標準
      伸縮值（膨脹系數最大值及最小值），原告委託被告加工時，並未交付螺絲合
      格檢驗證明予被告，僅有螺絲種類而已，本件產品茍有問題，亦係原告本身螺
      絲製造問題。
（二）況原告螺絲交予被告表面處理前，先交予其他廠商作熱處理，因螺絲本較軟，
      經熱處理才會變硬，熱處理即加熱膨脹後再急速冷卻，熱處理過程亦有可能使
      螺絲變小。
（三）本件原告委託被告施作螺絲表面皮模之防銹處理，兩造並未約定品質，被告亦
      不知原告螺絲作何用途，被告乃依正常程序施作螺絲表面皮模之防銹處理，施
      作完成，原告亦無異議受領貨物，且原告於受貨時只需以牙規儀器簡易測量，
      即知螺絲有無縮小，為何原告於受貨後數月均無異議，遲至被告向其催討報酬
      時使置詞推託，被告承攬工作已完成且無瑕疵，原告方願收受。
（四）否認成品圖面真正。另否認工業技術研究院之測試報告，所測試樣品為被告所
      承攬，該樣品非被告施作，則上開測試報告自與本件無關。再被告前於台灣板
      橋地方法院板橋簡易庭八十九年度板小字第一０五四號請求報酬事件亦嚴詞否
      認上開測試報告與本案有何關聯。
（五）否認原告受有何損害及所提各項書證之真正。
三、證據：提出台灣板橋地方法院板橋簡易庭八十九年度板小字第一０五四號民事宣
    示判決筆錄影本一件為證。
    理    由
一、本件原告未於言詞辯論期日到場，核無民事訴訟法第三百八十六條各款所列情形
    ，爰依被告聲請，由其一造辯論而為判決。
二、原告主張：被告於八十八年八月至九月間承攬原告之螺絲表面皮模處理之手續，
    惟經被告加工交付螺絲，牙徑規格明顯縮小，經鑑定為被告加工為酸洗過程疏失
    所致，且該瑕疵已無法限期補正，原告因此受有損害一百九十萬五千七百零二元
    ，爰依不完全給付及承攬契約法律關係，請求損害賠償等語。被告則以業依約交
    付承攬螺絲並無瑕疵，原告受領貨物經月未表異議，另原告所提工業技術研究院
    之測試報告測試樣品非被告所承攬施作與本件無關，否認原告因此受有何損害等
    語置辯。
三、原告主張被告承攬螺絲表面皮模處理過程疏失致所交付螺絲具有牙徑縮小瑕疵一
    節，為被告所否認。原告就此有利於己之事實，自應負舉證責任。然查，原告所
    提工業技術研究院測試報告關於螺絲樣品部分載明「委託者送至本所未經酸洗及
    鍍層處理的螺絲樣品（規格為M8R及3/16兩種）各隨意取樣五支（編號為...）量
    測螺絲外徑、牙深尺寸及表面觀察。之後委託者再取回進行酸洗及鍍層處理，經
    處理後之螺絲再送回本所進行螺絲外徑、牙深尺寸量測及表面觀察」等語。顯見
    上開測試報告係以原告自行酸洗樣本實施鑑定，原告復不能證明上開送請鑑定螺
    絲確為被告施作，自難憑以證明被告承攬施作之螺絲具有瑕疵。又本件被告於台
    灣板橋地方法院板橋簡易庭八十九年度板小字第一０五四號給付貨款事件，亦否
    認承攬施作有何瑕疵，法院亦以上開工業技術研究院測試報告係以本件原告自行
    酸洗之螺絲為樣本，並非本件被告加工之螺絲，不能證明本件被告加工確有瑕疵
    為由，認本件原告前揭抗辯難以採信，有台灣板橋地方法院板橋簡易庭八十九年
    度板小字第一０五四號民事宣示判決筆錄一件在卷可按，原告猶執詞主張被告業
    已同意上開工業技術研究院之測試報告云云，顯不足取。再原告所提出請款單、
    交貨憑單、採購單、運費單據工業服務估價單、發票開立單、成品圖面、規格圖
    等，亦均不能證明被告承攬交付螺絲具有瑕疵。其主張依不完全給付及承攬契約
    法律關係請求被告賠償損害云云，難認有理。其假執行之聲請亦失所附麗，應併
    予駁回。
四、本件事證已臻明確，兩造其餘攻擊防禦方法及所提證據，核與判決無影響，毋庸
    一一論列，併此敘明。
五、結論：本件原告之訴為無理由，依民事訴訟法第三百八十五條第一項前段、第七
    十八條，判決如主文。
中      華      民      國    九十    年      七      月      六      日
                                臺灣桃園地方法院民事第二庭
~B法      官  熊祥雲
右為正本係照原本作成
如對本判決上訴，須於判決送達後廿日內向本院提出上訴狀
中      華      民      國    九十    年      七      月      十一      日
~B法院書記官  游  誼


司法院資訊處製作；財團法人民間司法改革基金會備份。
